【裁判字號】    99,交聲,1341
【裁判日期】    991231
【裁判案由】    聲明異議
【裁判全文】
臺灣臺南地方法院交通事件裁定        99年度交聲字第1341號
原處分機關  交通部公路總局嘉義區監理所臺南監理站
異  議  人
即受處分人  簡鈺珊
上列受處分人因違反道路交通管理處罰條例案件，對於交通部公
路總局嘉義區監理所臺南監理站民國99年11月23日所為裁決處分
（處分案號：嘉監南字第裁74-S00000000號、嘉監南字第裁74-S
00000000號）聲明異議，本院裁定如下：
    主  文
原處分均撤銷，發回交通部公路總局嘉義區監理所臺南監理站。
    理  由
一、原處分意旨略以：異議人簡鈺珊所有之車號070-CAK號重型
    機車（下稱系爭機車）經人駕駛，於民國99年10月13日16時
    45分許，有未依規定配戴安全帽駕駛行經臺南市○○路與崇
    善路路口處，經臺南市政府警察局第一分局（下稱舉發機關
    ）員警施以攔查，惟該駕駛人拒絕停車接受稽查而逃逸，舉
    發機關員警遂以「未依規定配戴安全帽」及「拒絕停車接受
    稽查而逃逸」為由分別予以製單舉發異議人，原處分機關即
    交通部公路總局嘉義區監理所臺南監理站，以異議人違規事
    實明確，依道路交通處罰條例第31條第6項、第60條第1項、
    第63條第1項第1款及違反道路交通管理事件統一裁罰基準表
    規定，分別裁處異議人罰鍰新臺幣（下同）500元（嘉監南
    字第裁74-S00000000號裁決書），及罰鍰3,000元並記違規
    點數1點（嘉監南字第裁74-S00000000號裁決書）等語。
二、異議意旨略以：舉發機關員警此2件舉發係逕行舉發，質疑
    違規時間稍縱即逝，如何正確無誤的取得車號，且警方無法
    提出採證照片為證，如此指控異議人，異議人實難甘服，且
    異議人於上開時地並未騎乘系爭機車，爰聲明異議，請求撤
    銷原處分等語。
三、按機器腳踏車駕駛人未依規定戴安全帽者，處駕駛人500元
    罰鍰；汽車駕駛人，駕駛汽車有違反本條例之行為，經交通
    勤務警察或依法令執行交通稽查任務人員制止時，不聽制止
    或拒絕停車接受稽查而逃逸者，除按各該條規定處罰外，處
    3,000元以上6,000元以下罰鍰並記違規點數1點，道路交通
    管理處罰條例第31條第6項、第60條第1項、第63條第1項第1
    款分別定有明文。
四、經查：
  (一)異議人所有之車號070-CAK號重型機車因於上開時、地經人
    駕駛有「未依規定配戴安全帽」及「拒絕停車接受稽查而逃
    逸」之違規行為，經舉發機關警員分別製單舉發，嗣經原處
    分機關裁處如上述裁罰等情，有舉發機關99年10月13日南市
    警交字第S00000000號、南市警交字第S00000000號舉發違反
    道路交通管理事件通知單及原處分機關99年11月23日嘉監南
    字第裁74-S00000000號、嘉監南字第裁74-S00000000號裁決
    書各1份在卷可稽。
  (二)次查，本件違規之實際駕駛人為一名年輕男子，著深色褲子
    及短袖上衣之事實，經舉發機關員警記明標註於上開南市警
    交字第S00000000號舉發通知單上空白處，此有該舉發通知
    單附卷可稽（本院卷第3頁）。參以證人即本件舉發員警彭
    孟麒於99年12月21日本院調查庭中結證稱：本件是我舉發的
    ，當天我是值16時到18時在林森路與崇善路口處之交通勤務
    ，當天是晴天且視線良好，我站立的位置係在林森路段上，
    我在我當庭所繪製位置圖的標示位置上執勤取締府連東路未
    依規定兩段式左轉林森路的機車，當時我看到系爭機車的駕
    駛人沒有戴安全帽就直接由林森路一段南向北的方向行駛過
    來，我就吹哨嗚笛欲攔停該車，該車駕駛人非但沒有減速停
    靠路邊，反而加速往內側快車道偏，我當時有跑到接近內側
    快車道上去攔停，但系爭機車還是加速騎走，我就把他的車
    牌記下來逕行舉發，我當時與該機車最接近的時候，距離不
    到1公尺，所以有清楚看到機車車號，我當天看到的機車駕
    駛人確定是一名年輕的男性，所以我才在舉發單上面註明，
    駕駛人非今日在庭的異議人等語綦詳，此有本院99年12月21
    日之訊問筆錄在卷可稽（本院卷第21、22頁）。準此，足認
    本件違規之實際駕駛人並非異議人一情，已堪確定。
  (三)又道路交通管理處罰條例第31條第6項及第60條第1項之規定
    ，均係處罰汽車駕駛人之違規行為，本件實際駕駛人既非異
    議人，則原處分機關自不得就此裁罰異議人甚明。另就系爭
    機車通常為何人所使用一事，異議人於本院99年12月21日調
    查時當庭陳述系爭機車平常都是其在使用，但那一陣子因為
    其子鍾享均在找工作，所以有時候其兒子會騎該車出去，於
    99年10月13日下午4時45分時，其不知道其兒子是否有騎該
    車出去，但其自己沒有騎出去，系爭機車除其與兒子鍾享均
    會使用外，並無其他人會使用等語明確，此可見本院99年12
    月21日訊問筆錄即明（本院卷第21、22頁）。基此，本院自
    應將此二件原處分撤銷，發回原處分機關，待原處分機關查
    明實際駕駛人後另為適法處理。
  (四)綜上所述，異議人既非此2件違規行為之實際駕駛人，原處
    分機關以異議人為應受處罰之人而裁處之，顯有未洽，故本
    院自應撤銷上開原處分，發回原處分機關，待其查明孰為違
    規之實際駕駛人後再行裁罰，方屬妥適。
五、據上論斷，應依道路交通管理處罰條例第87條第2項、道路
    交通事件處理辦法第19條前段，裁定如主文。
中    華    民    國    99    年    12    月    31    日
                        交通法庭  法  官  黃聖涵
以上正本證明與原本無異。
如不服本裁定，應於收受送達後5日內向本院提出抗告狀。（應
附繕本）
                                  書記官  吳揆滿
中    華    民    國   100    年    1     月    4     日

司法院資訊處製作；財團法人民間司法改革基金會備份。
